【裁判字號】    89,台上,2911
【裁判日期】    890525
【裁判案由】    違反槍砲彈藥刀械管制條例
【裁判全文】
最高法院刑事判決                              八十九年度台上字第二九一一號
    上  訴  人  甲○○
    選任辯護人  吳剛魁律師
右上訴人因違反槍砲彈藥刀械管制條例案件，不服台灣高等法院高雄分院中華民國八
十七年三月二十六日第二審判決（八十六年度上訴字第一六五五號，起訴案號：台灣
高雄地方法院檢察署八十五年度偵字第一二一五一號），提起上訴，本院判決如左：
    主  文
原判決關於甲○○部分撤銷，發回台灣高等法院高雄分院。
    理  由
本件原判決撤銷第一審科刑判決，改判依想像競合犯及牽連犯關係，從一重論處上訴
人甲○○共同未經許可，無故持有手槍罪刑，並諭知於刑之執行完畢或赦免後，令入
勞動場所強制工作年。固非無見。
惟查：槍砲彈藥刀械管制條例第十九條第一項固規定犯該條例第七條、第八條、第十
一條、第十二條第一項至第三項、第十三條第一項至第三項之罪，經判處有期徒刑者
，應於刑之執行完畢或赦免後，令入勞動場所強制工作，其期間為年。但按保安處
分係對受處分人將來之危險性所為拘束其身體、自由等之處置，以達教化與治療之目
的，為刑罰之補充制度。本諸法治國家保障人權之原理及刑法之保護作用，其法律規
定之內容，應受比例原則之規範，使保安處分之宣告，與行為人所為行為之嚴重性、
行為人所表現之危險性，及對於行為人未來行為之期待性相當。司法院大法官會議於
民國八十七年十二月十八日著成釋字第四七一號解釋，即明示該條例第十九條第一項
所定，不問對行為人有無預防矯治其社會危險性之必要，一律宣付強制工作年，限
制其中不具社會危險性之受處分人之身體、自由部分，其所採措施與所欲達成預防矯
治之目的及所需程度，不合憲法第二十三條所定之比例原則，應自該解釋公布之日起
不予適用。復就犯同條例第十九條第一項所列舉之罪，釋示若依個案情節符合比例原
則部分，仍應適用該條例規定宣告保安處分，非謂該條項之宣告強制工作規定，悉在
違憲不予適用之列。因之，自該解釋公布之後，凡在槍砲彈藥刀械管制條例修正公布
前，犯該條例第十九條第一項所列舉之罪，現仍在審判中之案件，除合於刑法第九十
條第一項之情形，得依該條項宣告保安處分外，均不得宣付強制工作。在該條例修正
公布後之犯罪，則應按個案情節符合比例原則部分，適用該條例宣告保安處分；至不
符合部分而應宣告保安處分者，則仍應由法院斟酌刑法第九十條第一項規定之要件，
依職權為之。準此，本件依原判決認定之事實，上訴人係於八十六年十一月二十四日
槍砲彈藥刀械管制條例修正公布前，涉犯該條例第七條第四項未經許可，無故持有手
槍罪，如果無訛，依上開說明，本件即應依其情節，詳細說明上訴人之犯罪，如何合
於刑法第九十條第一項規定之情形，而有宣告保安處分之必要，乃原審未加說明，即
逕依槍砲彈藥刀械管制條例第十九條第一項宣告保安處分，自有違誤。上訴意旨，執
以指摘原判決不當，非無理由，應認原判決關於上訴人部分有發回更審之原因。
據上論結，應依刑事訴訟法第三百九十七條、第四百零一條，判決如主文。
中      華      民      國    八十九    年      五      月    二十五    日
                              最高法院刑事第三庭
                                  審判長法官  陳  錫  奎
                                        法官  洪  清  江
                                        法官  吳  昆  仁
                                        法官  李  伯  道
                                        法官  陳  世  雄
      右正本證明與原本無異
                                              書  記  官
中      華      民      國    八十九    年      五      月     三十     日


司法院資訊處製作；財團法人民間司法改革基金會備份。
